【裁判字號】    98,抗,1682
【裁判日期】    981125
【裁判案由】    假扣押
【裁判全文】
臺灣高等法院民事裁定                  98年度抗字第1682號
抗  告  人  甲○○
相  對  人  乙○○
上列當事人間假扣押事件，抗告人對於中華民國98年9月9日臺灣
臺北地方法院所為裁定（98年度裁全字第5710號）提起抗告，本
院裁定如下：
    主      文
原裁定廢棄。
相對人在原法院之聲請駁回。
聲請及抗告訴訟費用由相對人負擔。
    理      由
一、抗告人意旨略以：相對人對伊早已聲請假扣押，並聲請假扣
    押執行，足以保障相對人之權益，原法院顯無重複准許假扣
    押之必要。況相對人除提出民事判決外，未提出任何證據釋
    明本件有假扣押之原因，自不符合假扣押之要件等語，而聲
    明：原裁定廢棄，並駁回相對人之假扣押聲請。
二、按債權人就金錢請求或得易為金錢請求之請求，欲保全強制
    執行，得聲請假扣押。而請求及假扣押之原因，應釋明之。
    前項釋明如有不足，而債權人陳明願供擔保或法院認為適當
    者，法院得定相當之擔保，命供擔保後為假扣押。民事訴訟
    法第522條第1項、第526條第1項、第2項分別定有明文。是
    依民事訴訟法第526條第2項規定，關於假扣押之原因，應由
    債權人提出可使法院信其主張為真實之證據，以釋明之，尚
    難逕以擔保取代釋明之欠缺。又所謂假扣押之原因，依民事
    訴訟法第523條規定，係指日後有不能強制執行或甚難執行
    之虞、或應在外國為強制執行之情形。例如，債務人浪費財
    產，增加負擔，或就其財產為不利益之處分，將成為無資力
    之狀態，或將移住遠地、逃匿無蹤、隱匿財產等情形。以故
    ，債權人就假扣押之原因，依法有釋明之義務，亦即須提出
    可使法院信其主張為真實之證據。必待釋明有所不足，而債
    權人陳明願供擔保或法院認為適當者，法院始得定相當之擔
    保，命供擔保後為假扣押。倘債權人未釋明假扣押之原因，
    即不符假扣押之要件，法院不得准為假扣押裁定。
三、經查：
（一）相對人於原法院提出之臺灣臺北地方法院95年度訴字第
      9383 號民事判決、本院98年度上字第41號民事判決（均
      影本）等件證據，僅能為釋明本件假扣押之請求，尚無從
      釋明本件相對人有日後不能執行或甚難執行之假扣押原因
      。是原法院遽予准許，即有可議。
（二）本院嗣於民國98年10月28日通知相對人於收受通知10日內
      陳述意見到院，相對人已收受本院上開通知，惟迄今仍未
      提出任何釋明證據，有本院通知與送達證書1份在卷可憑
      （見本院卷第15頁至第16頁）。另本院復訂於同年11月23
      日進行準備程序，相對人仍未到庭陳述意見，有本院送達
      證書及筆錄在卷可考（見本院卷第20頁至第23頁）。
（三）據此而論，相對人雖於原法院陳明願供擔保以代假扣押原
      因釋明之不足，惟揆諸上開之說明，須相對人已就假扣押
      之原因，盡釋明之責後，倘法院認釋明有所不足時，始得
      命供擔保以補釋明之不足。但相對人為本件假扣押聲請，
      未提出假扣押原因之釋明證據，顯與聲請假扣押裁定之要
      件有間，不能准許，而應予駁回。原裁定准許相對人之聲
      請，尚有未洽。抗告意旨指摘原裁定不當，求予廢棄，為
      有理由，應由本院將原裁定廢棄，並諭知如主文第2項所
      示。
四、據上論結，本件抗告為有理由，爰裁定如主文。
中    華    民    國    98    年    11    月    25    日
                    民事第五庭
                        審判長法  官  李錦美
                              法  官  黃雯惠
                              法  官  鍾任賜
正本係照原本作成。
不得再抗告。
中    華    民    國    98    年    11    月    25    日
                              書記官  吳金來

司法院資訊處製作；財團法人民間司法改革基金會備份。
